臺北高等行政法院判決
　　　　　　　　　　　　　　　　　　 95年度訴字第03765號
　　　　　　　　　　　　　　　.
原　　　告　甲○○
送達代收人　乙○○
被　　　告　內政部
代　表　人　丙○○部長）住同.
訴訟代理人　丁○○
上列當事人間因臺灣地區與大陸地區人民關係條例事件，原告不
服行政院中華民國（下同）95年10月11日院臺訴字第
0950092198 號訴願決定，提起本件行政訴訟。本院判決如下：
　　主  文
原告之訴駁回。
訴訟費用由原告負擔。
　　事  實
一、事實概要：
    原告與乙○○在大陸地區結婚，申請來臺團聚，被告機關依
    大陸地區人民進入臺灣地區許可辦法第19條第1 項第5 款及
    第3項第1款之規定，以95年4 月17日台內警境平萍字第
    0950912927號處分書（下稱系爭處分）不予許可，不予許可
    期間自94年9月16日出境之翌日起5年。原告不服，以93年間
    因一時糊塗，非法入境，已相當懊悔，原告之配偶及雙親思
    念孫子心切，被告機關禁止原告入境5年，實在太久，請縮
    短為1年，使家人早日團圓，請撤銷系爭處分，准其來臺團
    聚云云，提起訴願，遭訴願決定駁回，遂向本院提起本件行
    政訴訟。
二、兩造聲明：
　(一)原告聲明：原告未於辯論期日到場，茲就其提出之書狀整理
    其聲明及陳述如下：
    1.請准將訴願決定及原處分均廢棄。
    2.另為適法之處分。
    3.訴訟費用由被告負擔。
　(二)被告聲明求為判決：
    1.駁回原告之訴。
    2.訴訟費用由原告負擔。
三、兩造之爭點：原告請求縮短系爭處分禁止原告入境臺灣之期
    間縮短為1年，是否適法？
　(一)原告主張之理由：
    1.原告與乙○○在大陸地區結婚，並育有一子申請來台團
      聚，被告機關內政部以95年4月17日合內警境平萍字第
      0950912927號處分不予許可，不予許可期間自94年9 月16
      日出境之翌日起5 年。原告不服，提起訴願，頃獲行政院
      以上開文號決定訴願駁回，原告依法提起本件行政訴訟。
    2.原告與配偶乙○○在大陸結識，同居懷孕。乙○○先行返
      回台灣，因兩人尚未辦理結婚，原告恐怕未婚生子，他日
      乙○○倘若不願與原告結婚，也不認領小孩，對原告打擊
      不可謂不大。原告一時糊塗異想天開，在友人的慫恿下，
      以偷渡方式來台，因而被警查獲遣返回大陸。
    3.今幼子僅一歲多，與原告都在大陸，無法赴台與生父團聚
      ，原告也被處分5 年內不准入境台灣。而原告的先生乙○
      ○係一收入甚低的普通工人，無力負擔長期奔走於台灣與
      大陸之間，又思妻小心切，才會一再努力希望以各種行政
      救濟方式來縮短准許赴台期間。
    4.原告以不法手段偷入境，實不可取，然退一言之，一個20
      出頭的小女子，未婚卻懷孕，孩子的父親又不敢確定是否
      一定會來婚娶，肚子一天一天大起來，當然會著急，兩岸
      人員往來之法令甚嚴，一時情急，才蹈此錯誤非法入境被
      逮，事後至感懊惱悔悟。開始循合法手段，與孩子的父親
      乙○○辦理公證結婚等手續，希望能早日來台一家團聚。
    5.今因系爭處分而5 年不准入境，實在很無奈，恐怕日久生
      變，曠日費時，人心難測，世事多變，未來之事誠難樂觀
      預測，為我母子前途生活著想，及基於人道原則，懇請准
      為縮短限制入境年限，則不勝感激之至。
　(二)被告主張之理由：
    1.原告於95年3 月13日由代理人乙○○先生( 即被探人) 代
      申請來臺團聚，經查原告曾於93年II月27日為警查獲未經
      許可入境，本部依「大陸地區人民進入臺灣地區許可辦法
      」第19條第1 項第5 款及第3 項第1 款規定，於95年4 月
      17 日 以合內警境平洋字第0950912927號不予許可處分書
      復知，自出境翌日起不予許可5 年。
    2.依現行「大陸地區人民進入臺灣地區許可辦法」第19條第
      I 項第5 款及第3 項第1 款規定: 大陸地區人民曾有「臺
      灣地區與大陸地區人民關係條例」第18條第1 項第1 款情
      形，其不予許可期問為自出境之翌日起2 至5 年。
    3.卷查原告於93年11月27日為金門縣警察局查獲未經許可入
      境，並於94年5 月27日於署立新竹醫院產下1 子葉宇翔(
      後改名為葉宇翔) ，並稱葉童保原告與國人乙○○所生，
      許員曾於93年9 月赴大陸。依行政院衛生署新竹醫院於94
      年5 月27日開立之出生證明書內容，原告懷孕週數滿39
      週2 天推算受孕日應為93年7 月間；惟調閱乙○○出入境
      紀錄，自91年9 月29日至94年9 月15日並未有出境紀錄;
      許員於95年6 月12日補說明表示渠於93年7 、8 月間在新
      竹南寮漁港搭漁船偷渡去大陸，在大陸結識原告，不久又
      以同法返臺。
    4.按「臺灣地區與大陸地區人民關係條例施行細則」第15條
      規定：本條例第18條第1項第1款所定未經許可入境者，包
      括持偽造、變造之護照、旅行證或其他相關之證書、有事
      實足認係通謀虛偽結婚經撤銷或廢止其許可或以其他非法
      之方法入境者在內。乙○○93年未經查驗出入國違規在前
      ，原告竟循例以偷渡方式入境，2人無視我國境管理，對
      國家安全及社會安定不無影響，實不足取; 又乙○○曾與
      大陸地區人民鄭愛美結婚( 鄭女於93年3 月24日與許員離
      婚迄今尚未出境) ，案內陳情書竟稱雙方皆不諳兩岸相關
      法令申請顯為託辭。本部依「大陸地區人民進入臺灣地區
      許可辦法」第19條第I 項第5 款及第3 項第1 款規定對告
      之申請案不予許可5 年。
    5.本案原告復於95年5 月10日提起訴願，嗣經行政院於95年
      10月11日以院臺訴字第0950092198號決定書為訴願駁回，
      該決定書意旨略以: 查原告曾於93年11月27日非法偷渡入
      境，於94年9 月16日遣返，為原告所不否認，被告機關以
      非法偷渡行為情節重大，不予許可其申請來臺團聚，不予
      許可期間自94年9 月16日出境之翌日起5 年，經核並無不
      妥，所訴核不足採，原處分應予維持。
　　理  由
一、本件原告經合法通知，無正當理由未於言詞辯論期日到場，
    核無民事訴訟法第386條各款所列情形，爰依行政訴訟法第
    218條準用民事訴訟法第385條第1項前段，由被告聲請而為
    一造辯論判決。
二、按臺灣地區與大陸地區人民關係條例第18條第1項第1款規定
    ：「進入臺灣地區之大陸地區人民，有左列情形之一者，治
    安機關得逕行強制出境。．．．一未經許可入境者。．．．
    」又按大陸地區人民進入臺灣地區許可辦法第19條第1項第
    5款規定：「大陸地區人民申請進入臺灣地區，有下列情形
    之一者，得不予許可；．．．五曾有本條例（臺灣地區與大
    陸地區人民關係條例）第18條第1項各款情形者。．．．」
    同辦法第3項第1款規定：「有下列情形之一者，自出境之翌
    日起，於一定期間內不予許可其申請進入臺灣地區停留：一
    有．．．本條例第18條第1項第1款情形，其不予許可期間為
    2年至5年。」
三、查原告與乙○○在大陸地區結婚，申請來臺團聚，被告機關
    依大陸地區人民進入臺灣地區許可辦法第19條第1 項第5 款
    及第3項第1款之規定，以系爭處分不予許可，不予許可期間
    自94年9月16日出境之翌日起5年。原告不服，以93年間因一
    時糊塗，非法入境，已相當懊悔，原告之配偶及雙親思念孫
    子心切，被告機關禁止原告入境5年，實在太久，請縮短為1
    年，使家人早日團圓，請撤銷系爭處分，准其來臺團聚云云
    ，提起訴願，遭訴願決定駁回，遂向本院提起本件行政訴訟
    之事實，有原告大陸地區人民入出臺灣地區申請書、93年11
    月28日警訊筆錄、乙○○入出境紀錄表、原告與乙○○結婚
    登記之公證書、系爭處分及訴願書等，各附原處分卷足稽。
    兩造主張之事實、理由及陳述，整理如上述，雙方主要爭執
    在：原告請求縮短系爭處分禁止原告入境臺灣之期間為1年
    ，是否適法？
四、經查：
  (一)原告對於系爭處分不予許可來臺團聚有關事實及理由，均不
    爭執，而原告確曾於93年11月27日5時許違法偷渡入境進入
    金門縣烈嶼鄉沿岸之事實，已據其於93年11月28日警訊筆錄
    供明不諱，審該警訊筆錄之記載對於原告於何時、何地偷渡
    ，及如何偷渡入境之細節及動機、目的等事項，均有明確之
    偵訊，復經原告簽名捺指印在上，且原告對其偷渡行為亦不
    爭執，可見上開警訊筆錄之記載與事實相符，自可資為認定
    原告非法入境之證據資料；原告並因而於94年9月16日遭遣
    返，亦有大陸人民非法入境檔電腦查詢附原處分卷足佐，是
    原告違法偷渡入境臺灣遭遣返之事實，即洵堪認定，原處分
    因而適用臺灣地區與大陸地區人民關係條例第18條第1 項第
    1 款規定否准其來臺團聚之申請並無違誤。
  (二)而系爭處分不予許可入境之期間為：自94年9月16日出境之翌
    日起5年，並未逾越大陸地區人民進入臺灣地區許可辦法第
    19條第3項第1款規定之2年至5年期間之規定。原告固僅爭執
    系爭處分之不予許可期間5年過長，請求縮短為1年，核已低
    於上開2年至5年期間之規定。原告僅以家庭因素請求縮短期
    間，尚非法定理由，難謂可採。
  (三)況不予許可之期間以多久為適當，核屬被告機關依上開法規
    之行政裁量決定權限，除有裁量濫用或裁量錯誤之情事，應
    由當事人舉證，始符司法審查範圍外，倘僅空言指摘，而無
    確切之證據，尚不得遽爾認定有裁量濫用情形（最高行政法
    院94年度判字第1800號判決意旨參考）。原告既未舉證證明
    系爭處分有關不予許可期間之裁量有何違誤，本院自難認其
    為違法。
五、綜上，原告所訴委無足採，從而被告以原告來臺團聚申請事
    件，適用臺灣地區與大陸地區人民關係條例第18條第1 項第
    1 款之規定，不予許可，且因非法偷渡行為情節重大，並依
    大陸地區人民進入臺灣地區許可辦法第19條第3 項規定不予
    許可期間為自94年9 月16日出境之翌日起5 年，尚無逾越行
    政裁量範圍，並無違誤，訴願決定予以維持，亦無不合。原
    告徒執前詞，訴請撤銷，為無理由，應予駁回。
六、本件判決基礎已經明確，兩造其餘主張或陳述，與判決結果
    無影響，不再一一論述。
據上論結，本件原告之訴為無理由，依行政訴訟法第218條、第
98條第3項前段，民事訴訟法第385條第1項前段，判決如主文。
中　　華　　民　　國　　96　　年　 　5　　月　 24  　 日
                    第六庭審判長法　官  林  文  舟
           　　　  　　　　　　 法　官  許  瑞  助
           　　　　  　　　　　 法　官  陳  鴻  斌
上為正本係照原本作成。
如不服本判決，應於送達後20日內向本院提出上訴狀並表明上訴
理由，如於本判決宣示後送達前提起上訴者，應於判決送達後20
日內補提上訴理由書（須按他造人數附繕本）。
中　　華　　民　　國　　96　　年　 　5　　月　 31  　 日
            　　　　  　　　　　書記官  陳  清  容
